臺灣嘉義地方法院民事判決　　　　　　　 95年度訴字第270號
原　　　告　乙○○
訴訟代理人　湯光民律師
複 代理 人　李昶欣律師
被　　　告　甲○○
訴訟代理人　何永福律師
複 代理 人　洪惠平律師
上列當事人間請求損害賠償事件，本院於民國96年9月18日言詞
辯論終結，判決如下：
    主  文
被告應給付原告新台幣貳拾萬零陸佰貳拾陸元及自民國九十五年
六月九日起至清償日止，按年息百分之五計算之利息。
原告其餘之訴駁回。
訴訟費用由被告負擔百分之十五，其餘由原告負擔。
本判決第一項得假執行；但被告如以新台幣貳拾萬零陸佰貳拾陸
元為原告供擔保後得免假執行。
    事  實
壹、程序方面
    按訴狀送達後，原告不得將原訴變更或追加他訴。但被告同
    意者或擴張應受判決事項之聲明者，不在此限；又被告於訴
    之變更或追加無異議，而為本案之言詞辯論者，視為同意變
    更或追加，民事訴訟法第255條第1項第1款、3款、第2項定
    有明文。本件原告原起訴請求被告應給付新台幣（下同）11
    4萬9,072元，及自起訴狀繕本送達翌日起至清償日止，按年
    息百分之5計算之利息，嗣於本院民國96年9月18日言詞辯論
    期日擴張請求被告應給付129萬9,072元，及其中114萬9,072
    元自起訴狀繕本送達翌日起至清償日止，按年息百分之5計
    算之利息，其中15萬元自96年9月19日起至清償日止，按年
    息百分之5計算之利息，核屬擴張應受判決事項之聲明，且
    被告於最後言詞辯論期日亦無異議而為本案言詞辯論，視為
    同意追加，應為法之所許。
貳、實體方面
一、原告起訴主張：
（一）被告於95年12月2日駕駛原告之保時捷名車衝撞嘉義高商
      職業學校圍牆，致車頭全毀：
      查原告名下原有之車牌號碼DL-2911保時捷自小客車一輛
      ，原告之友人鄭英傑有時會向原告借車使用，而訴外人鄭
      英傑與被告為朋友關係，被告於94年12月2日晚間飲酒後
      ，被告乃向訴外人鄭英傑表示未開過保時捷名車，向訴外
      人鄭英傑要求借開原告之車輛，詎被告不勝酒力又猛採油
      門，導致駕駛原告之車輛衝向嘉義高商職業學校之圍牆，
      造成學校圍牆倒塌及原告之車輛前頭整座凹陷。嗣後被告
      委託訴外人鄭英傑打電話予原告，表示願全額負責賠償車
      輛修理費用，並於事發翌日將車輛拖至一級汽車保養廠修
      理。惟被告卻僅是口頭承諾願意修理，至95年1月中旬被
      告仍遲遲未修理車子，原告乃憤而質問被告，被告乃央求
      原告再給予2個月時間，屆時將車子修理完畢。約兩個月
      後即95年4月間原告再到一級汽車保養廠了解汽車修理狀
      況時，發現汽車竟完全未修理，乃多次與被告聯繫，被告
      不是故意不接電話就是惡言相向，表示再給予其時間。嗣
      後，被告為使原告不敢再向伊提出損害賠償之請求，除向
      偵查機關誣指原告涉嫌恐嚇取財外（原告對被告已向台灣
      嘉義地方法院檢察署提起誣告告訴，目前由台灣嘉義地方
      法院檢察署偵查中），更於95年4月中旬約原告至嘉義市
      ○○路85℃咖啡店，同時叫二名黑道人士向原告恐嚇不得
      再向被告索取汽車修理費用，否則將對原告不利等語，當
      時有在場人鄭英傑可證。
（二）綜上所述，顯見被告毫無誠意負責原告車輛之修車費用，
      為此原告爰依民法侵權行為法律關係，向被告請求損害賠
      償之金額共計129萬9,072元，損害明細如下所示:
    1.今被告將原告之車輛致毀損甚重、嚴重扭曲變型無法再行
      駛，故車子未修理完好前，原告基於工作之需，須調度其
      它車輛使用，以便做代步之用，其花費金額，應依一般租
      車市價計算，此有格上汽車租賃有限公司估價單可參，每
      個月計4萬元，惟查本件事發至目前為止，期間約為6個月
      ，故共計24萬元整。
    2.另原告之車輛係屬原裝進口車，須更換之汽車零件，因台
      灣目前尚無生產，須由國外進口，故原告委倍斯特企業社
      代向國外訂購汽車零件一批77萬5,772元、欣總汽車商行
      代訂購鋼圈乙組5萬5,000元，再由一級汽車保養廠修理及
      裝置零件7萬8,300元，有拆裝汽車零件之照片可稽。
    3.查「損害賠償之目的在於填補所生之損害，其應回復者，
      係應有之狀態，自應將損害事故發生後之變動狀況考慮在
      內。故於物被毀損時，被害人除得請求賠償修復費用外，
      就其物因毀損所減少之價值，於超過修復費用之差額範圍
      內，仍得請求賠償」，此有最高法院92年台上字第2746號
      判決足參。是以，原告除得請求賠償修復費用 (技術性貶
      值)外，就其物因毀損所減少之價值，於超過修復費用之
      差額範圍內交易性貶值15萬元，仍得請求賠償。
    4.原告就系爭車輛之處置究係「修復」，抑或係「轉讓予被
      告」，本係原告之選擇權。而系爭車輛雖非全新車輛，然
      該車為進口車輛，於國內並無出賣，為原告所珍藏，故原
      告今方執意修理。又今原告既選擇修復，被告即不應將折
      舊問題列入考量，僅須就系爭車輛之修復費用以實報實銷
      之方式處置。惟被告方面，至今仍執意於修復後，追究系
      爭車輛之折舊問題，此無異強迫原告自行吸收該車之部分
      修復費用，顯不合理。
（三）本件被告因過失毀損，致原告之車輛嚴重受損，爰依民法
      侵權行為法律關係為本件請求，並聲明：請求被告給付原
      告129萬9,072元，及其中114萬9,072元自起訴狀繕本送達
      翌日起至清償日止，按年息百分之5計算之利息，其中15
      萬元自96年9月19日起至清償日止，按年息百分之5計算之
      利息。
二、被告則以下列言詞置辯，並聲明：駁回原告之訴，以及願供
    擔保免為假執行
（一）本件原告在94年間長期在大陸居住，並將系爭汽車交由訴
      外人鄭英傑保管，94年12月2日因訴外人鄭英傑不勝酒力
      ，拜託未喝酒之被告將系爭車輛開回其休息地點，被告受
      託開車後，在出事地點欲轉彎時，突然發現車失控及煞車
      失靈，以致車輛撞及圍牆。本件係原告對其車輛疏於保養
       所致，被告並未主動借車，亦無「不勝酒力又猛採油門
       」情事。
（二）依原告起訴狀所提証據一汽車行照資料，系爭汽車是80年
      1月間出廠，距離肇事時間，已近15年，可謂係一部老舊
      之車輛，原告向車行詢價後，獲知該車目前殘值約25萬元
      至30萬元。本件原告之請求實無理由，說明如下：
    1.被告曾提出給付30萬元給原告，惟要求原告將汽車所有權
      讓與給被告，但遭原告拒絕。
　  2.被告主動要負責找車廠修車，亦遭原告拒絕。
　  3.原告請求之金額未扣除15年之折舊。
    4.原告沒有必要租車代步，再且，其亦故意延滯修車，是以
　　  其請求租車費用亦無理由。
    5.對原告所提証物五至証物八等書証，被告均否認其真正。
（三）就中華民國產物保險商業同業公會96年5月10日產汽字第1
      05號函，認為系爭車輛之車齡為15年，殘值僅剩20萬626
      元，確係屬實，可資採信。然就台灣區汽車修理工同業公
      會函覆鈞院文認為系爭車輛市場貶值為15萬元，並不可採
      。
三、原告主張被告因自己過失將系爭車輛撞損，請求被告賠償修
    車費用及交易性貶值，被告則以上開情詞置辯，故本件應審
    究之爭點為(1)被告是否構成侵權行為？(2)被告若該當侵權行
    為，原告於本件得請求賠償之金額為何？爰就上開爭點分述
    如下：
（一）查證人鄭英傑於本院95年11月20日言詞辯論期日具結證稱
      ：「（當初事故發生情形？）因為被告沒有開過這種車，
      越開越快，沒有煞車就直接撞上圍牆。」、「（當天你開
      的時候煞車有沒有問題？）沒有。」、「被告是在試車，
      因為越開越快，時速大概八、九十。」（見本院卷第79頁
      ），且有系爭車輛車損照片在卷足證（見本院卷第29至42
      頁），被告於上揭時、地超速行駛而撞損系爭車輛，應有
      過失，被告空言系爭車輛煞車失靈，並未提出任何證據，
      所辯不足採信。原告主張被告應負侵權行為之責任，自屬
      於法有據。
（二）按因故意或過失不法侵害他人之權利者，負損害賠償責任
      ；不法毀損他人之物者，應向被害人賠償其物因毀損所減
      少之價額，民法第184條第1項前段、第196條分別定有明
      文。按不法毀損他人之物者，被害人依民法第196條之規
      定，得請求賠償其物因毀損所減少之價值，惟依該條請求
      賠償物被毀損所減少之價額，應以必要者為限，亦即修理
      材料以新品換舊品應予折舊（最高法院73年度台上字第15
      74號判決、最高法院77年度第9次民庭會議決議參照）。
      茲就原告之損害賠償額審酌如下：
    1.系爭車輛修復費用部分：
      按該車修理雖屬可能，但其修理所需費用已超過購入同樣
      物品之價格者，應以物品價格為其損害額，始符合誠信公
      平原則（參照曾隆興現代損害賠償法論第476頁）。查系
      爭車輛80年1月出廠一節，有該車之汽車行車執照可稽，
      則至94年12月2日該車受損時，該車已使用14年11月，該
      車於車禍發生時之車價，經本院函詢中華民國產物保險商
      業同業公會（下稱產物保險同業公會），經該會96年5月1
      0日（96）產汽字第105號函覆本院之結果認該車輛若未發
      生車禍其車價約為20萬626元（見本院卷第149頁），而依
      台灣區汽車修理工同業公會96年9月4日台區汽工（和）字
      第96078號函覆本院系爭車輛因本件事故市場貶值15萬元
      （見本院卷第176頁），加上修理工資6萬6,300元（見本
      院卷第26至28頁），合計已達21萬6,300元（尚未加上購
      買零件之費用），已超過該車於車禍發生時之車價20萬62
      6元，是原告因該車受損所得請求之修復費用自應以該車
      輛於發生車禍時之車價20萬626元為限。原告主張其因修
      復系爭車輛受有20萬626元之修復費用之損害，自屬於法
      有據。
    2.租車之費用部分：
      原告主張因系爭車輛損壞，需租車代步，共計24萬元整，
      並提出格上汽車租賃有限公司估價單為證，惟上揭估價單
      係記載「鄭先生台照」而非原告，且從該估價單尚難證明
      原告每個月實際支出24萬元之事實，原告於本件言詞辯論
      終結前並未提出其因系爭車輛損壞而支出租車費用之證明
      ，是原告主張24萬元之租車費用，亦屬無據，應予駁回。
四、綜上所述，原告依侵權行為法律關係，請求被告給付20萬62
    6元及自起訴狀繕本送達翌日即95年6月9日起至清償之日止
    ，按年息百分之5計算之利息，為有理由，應予准許，其逾
    此部分之請求，為無理由，應予駁回。
五、本件係所命給付未逾50萬元之判決，依民事訴訟法第389條
    第1項第5款規定，應依職權宣告假執行；被告陳明願供擔保
    請准宣告免為假執行，經核尚無不合，爰酌定相當擔保金額
    准許之。
六、因本案事證已臻明確，兩造其餘主張陳述及所提之證據，經
    審酌均不影響本院上開論斷，毋庸再予論述，附此敘明。
七、據上論結，原告之訴為一部有理由，一部無理由，依民事訴
    訟法第79條、第389條第1項第5款、第392條第2項，判決如
    主文。
中　　華　　民　　國　　96　　年　　10　　月　　2 　　日
                  民事第一庭法　官　吳芝瑛
如對本判決上訴須於判決送達後20日內向本院提出上訴狀。
以上正本證明與原本無異。
中　　華　　民　　國　　96　　年　　10　　月　　2 　　日
                            書記官　馮澤文
